【裁判字號】    96,交聲,1224
【裁判日期】    970115
【裁判案由】    交管條例聲異
【裁判全文】
臺灣板橋地方法院交通事件裁定        96年度交聲字第1224號
原處分機關  交通部公路總局臺北區監理所板橋監理站
異  議  人
即受處分人  乙○○
上列異議人因違反道路交通管理處罰條例案件，對於交通部公路
總局臺北區監理所板橋監理站於中華民國96年7 月26日以板監裁
字第裁41-AEB396596號所為之裁決處分（原舉發案號：北市警交
大字第AEB396596 號），聲明異議，本院裁定如下：
    主  文
異議駁回。
    理  由
一、原處分意旨略以：異議人即受處分人乙○○於民國96年3 月
    2 日15時30分許，因所有車牌號碼為JD9-289 號重型機車，
    在臺北市○○路、襄陽路口為臺北市政府警察局中正第一分
    局以第AEB396596 號違反道路交通管理事件通知單，逕行舉
    發違反道路交通管理處罰條例第44條第2 項「未禮讓行人優
    先通行」、第60條第2 項第1 款「不服稽查拒絕出示證件」
    ，案經移送原處分機關，復經原處分機關函詢舉發機關即臺
    北市政府警察局中正第一分局查證異議人違規事實，舉發機
    關函覆本案違規事實應為「紅燈右轉」，執勤員警引用第44
    條第2 項「未禮讓行人優先通行」有誤，本案通知單應更正
    條款為第53條第2 項「紅燈右轉」，是原處分機關遂分別以
    板監裁字第裁41-AEB396596號裁決書，爰依道路交通管理處
    罰條例第53條第2 項、第60條第2 項第1 款之規定，分別裁
    處罰鍰新臺幣（下同）600 元、900 元等語。
二、聲明異議意旨略以：異議人乙○○於96年3 月2 日15時20分
    許，騎乘其所有機車號碼JD9-289 號重型機車從公園路右轉
    襄陽路時，那時伊右轉的時候有紅燈右轉的標誌，到伊轉過
    去的時候路上有行人站在馬路中間，伊有停一下，要讓行人
    先走，但是行人沒有過，所以伊就騎過去了，警察說伊紅燈
    右轉，過來就直接開單，伊當時不服，伊說路上有行人，伊
    總不能把行人撞上，且當時右轉時有右轉燈，卻是伊右轉之
    後右轉燈跳掉，員警也說那紅綠燈有問題，伊不服所以沒有
    拿證件給他，伊在該處跟警員吵了約10分鐘，騎走之後覺得
    不妥，又折回該處，但警察已經不見了，後來伊就收到未禮
    讓行人的紅單，而當初員警攔查時是說伊紅燈右轉而不是未
    禮讓行人，再說伊也沒紅燈右轉，為此不服而聲明異議云云
    。
三、按汽車駕駛人，行經有燈光號誌管制之交岔路口紅燈右轉者
    ，處600 元以上1,800 元以下罰鍰；而汽車駕駛人，駕駛汽
    車不服從交通勤務警察或依法令執行交通指揮、稽查任務人
    員之指揮或稽查，而本章各條無處罰之規定者，處900 元以
    上1,800 元以下罰鍰，道路交通管理處罰條例第53條第2 項
    、第60條第2 項第1 款分別定有明文。
四、經查：
  (一)本件異議人於96年3 月2 日15時30分許，騎乘JD9-289 號重
    型機車，在臺北市○○路、襄陽路口未禮讓行人優先通行違
    規，經警示意停車受檢，異議人不服取締，拒絕出示證件，
    經執勤警員依其所記下之車號查證確認電腦登錄之車籍資料
    無誤後，掣單逕行舉發，嗣異議人提出申訴，經原舉發機關
    即臺北市政府警察局中正第一分局回函稱：「經查  臺端於
    96年3 月2 日15時30分許騎乘車號JD9-289 號重型機車，行
    經本市○○路、襄陽路口時，行人專號誌已轉換成綠燈（行
    人開始通行），臺端未依規定煞停，逕自由公園路北往西紅
    燈右轉襄陽路行駛，本分局執勤員警依法攔停並請出示駕照
    、行車執照，臺端以無違規為由拒絕出示駕駛、行車執照，
    執勤員警依道路交通管理處罰條例第44條第2 項未禮讓行人
    優先通行、第60條第2 項第1 款拒絕出示駕駛、行車執照製
    單舉發（單號：AEB396596） 」、「有關臺端陳述當時紅燈
    右轉的燈有亮，也有行人專用燈，我是先讓行人優先通過我
    才通過1 節，查據執勤員警報告證稱：渠親眼目睹JD9-28 9
    號重機車，行經本市○○路、襄陽路口時，行人專號誌已轉
    換成綠燈（行車管制號誌為紅燈），未依規定煞停，逕自由
    公園路北往西紅燈右轉襄陽路行駛，執勤員警見狀予以攔停
    並依法製單舉發，臺端所陳述之事由，不符免罰要件。另本
    案違規事實應為紅燈右轉，執勤員警引用第44條第2 項未禮
    讓行人優先通行有誤，本案通知單單號AEB396596 號違規條
    文特予更正為道路交通管理處罰條例第53條第2 項紅燈右轉
    」等語，仍認本件違規屬實，嗣由交通部公路總局臺北區監
    理所板橋監理站依上開函覆更正之結果於96年7月26日以板
    監裁字第裁41-AEB396596號裁決書分別裁處罰鍰600元、900
    元等情，有臺北市政府警察局96年3月2日北市警交大字第
    AEB396596號舉發違反道路交通管理事件通知單通知聯影本
    、上開裁決書影本、臺北市政府警察局中正第一分局96年4
    月4日北市警中正一分交字第09630383200號書函各1件附卷
    可稽。
  (二)又異議人雖到庭辯稱：「我那天是騎機車從公園路要右轉襄
    陽路時，那時我右轉的時候有紅燈右轉的標誌，到我轉過去
    的時候路上有行人站在馬路中間，我有停一下，要讓行人先
    走，但是行人沒有過，所以我就騎過去了，警察說我紅燈右
    轉，過來就直接開單，我當時不服，我說路上有行人，我總
    不能把行人撞上，我不服所以我沒有拿證件給他..... 」云
    云（詳本院96年10月18日訊問筆錄）。惟證人即舉發異議人
    之警員甲○○到庭具結證稱：「（問：（提示臺北市政府警
    察局第AEB396596 號舉發單），是否是你開的？）是的。（
    問：舉發情形如何？）本件公園路、襄陽路口是屬於T 字型
    的路口，有行人專用號誌燈，有行人專用號誌燈亮的時候，
    四周的車輛都是禁止通行的，當時異議人右轉的時候，是行
    人已經在路口行走的時候了，所以我發現就依規定攔停我有
    請他出示證件舉發，而且當時我有跟異議人說明他的違規事
    項，但他一直說他是讓行人先走，他沒有違規，之後他沒有
    出示證件，我用我帶在身上的無線電查車籍資料，查出車主
    就是乙○○先生，然後他也承認是他本人，我就直接開單給
    他，... 」、「（問：你認為當時他的違規事項為何？）我
    認為他當時的違規事項為未禮讓行人優先通行及紅燈右轉都
    有違反，如果二個都違反的時候，我們就會開比較重的那一
    項」、「異議人右轉的時候，應該是紅燈，他轉過去的時候
    ，紅燈可以右轉燈的時候已經變為紅燈大約有十到十五秒了
    」、「（問：該路口在何狀況下可以紅燈右轉？）襄陽路可
    以左右轉的時候，才可以紅燈右轉，因為那時就有紅燈右轉
    的燈」、「（問：該路口號誌轉換速度是否會很快？）不會
    」等語明確（見本院96年10月18日訊問筆錄）。依證人所述
    可知，證人確有目睹異議人騎乘機車從臺北市○○路紅燈右
    轉襄陽路等情節綦詳，且證人既正執行勤務之際，對前方行
    駛車輛動向，自特別留意而無錯看或誤判之虞；又參以證人
    與異議人間，並無怨隙，且素不相識，衡情證人應無設詞攀
    誣，或虛構違規事實以陷害異議人之理，是證人甲○○警員
    上開證述內容，經核尚無不可採信之處，自堪採信。足徵異
    議人以前開情詞置辯顯不足採信，是異議人違規之事實，已
    甚明確，警方對其舉發並無不當或違法之處。
  (三)至於臺北市政府警察局中正第一分局最初舉發異議人有「未
    禮讓行人優先通行」之違規事實，爰依道路交通管理處罰條
    例第44條第2 項之規定，逕行製單舉發。嗣經異議人申訴後
    ，經原處分機關函請臺北市政府警察局中正第一分局調查結
    果，發現此部分確屬引用條款錯誤，異議人之違規事實應為
    紅燈右轉，臺北市政府警察局中正第一分局旋即於查明後於
    96年4 月4 日以北市警中正一分交字第09630383200 號函更
    正，其後原處分機關即依此更正之結果為本件裁決。經本院
    審酌上開舉發通知單及上開函文內容，又經證人甲○○警員
    於96年10月18日到庭作證具結，應可確認異議人於上開時、
    日，確有騎乘機車於臺北市○○路、襄陽路口，未依規定煞
    停，逕自由公園路北往西紅燈右轉襄陽路行駛之違規事實，
    已如前述。況原舉發通知單上所載違規事實「未禮讓行人優
    先通行」業經中正第一分局以函文更正為「紅燈右轉」，則
    原處分機關所為之裁處，並無更不利於異議人之權益，亦不
    影響處分結果之正確性，併此指明。
五、綜上所述，足見異議人即受處分人所有之上開機車確有於前
    揭時、地駕車行經有燈光號誌管制之交岔路口紅燈右轉行為
    及不服從交通勤務警察或依法令執行交通指揮、稽查任務人
    員之指揮之違規行為，異議人空言否認有前開「紅燈右轉」
    之違規行為，是其所辯顯無足採。從而，原處分機關依道路
    交通管理處罰條例第53條第2 項、第60條第2 項第1 款之規
    定，分別裁罰受處分人罰鍰600 元、900 元，核無違誤，本
    件異議人之異議為無理由，應予駁回。
據上論斷，應依道路交通案件處理辦法第19條，裁定如主文。
中    華    民    國    97    年     1    月    15    日
                  交通法庭        法  官  高文淵
以上正本證明與原本無異。
如不服本裁定應於送達後5 日內向本院提出抗告狀。
                                  書記官  林進煌
中    華    民    國    97    年    1    月    15    日


司法院資訊處製作；財團法人民間司法改革基金會備份。
